【裁判字號】    98,交訴,143
【裁判日期】    980831
【裁判案由】    公共危險
【裁判全文】
臺灣板橋地方法院刑事判決             98年度交訴字第143號
公  訴  人  臺灣板橋地方法院檢察署檢察官
被      告  甲○○原名徐德明.
上列被告因公共危險案件，經檢察官提起公訴（98年度偵緝字第
1749號），被告於本院準備程序進行中，就被訴之事實為有罪之
陳述，經告知其簡式審判程序之旨，並聽取當事人之意見後，本
院裁定由受命法官獨任進行簡式審判程序，並判決如下：
    主    文
甲○○駕駛動力交通工具肇事，致人受傷而逃逸，累犯，處有期
徒刑柒月。
    事    實
一、甲○○前於民國93年間，因行使偽造私文書及收受贓物等案
    件，經本院以93年度訴字第1133號判決分別判處有期徒刑4
    月及拘役50日確定，94年4 月22日因易科罰金執行完畢（據
    此，本件構成累犯）；詎仍未知所戒慎，於98年3 月15日晚
    間20時40分許，騎乘車牌號碼POH-729 號重型機車，沿臺北
    縣永和市○○路往保平路方向行駛，於行經永貞路333 號前
    時，本應注意車輛行駛時，駕駛人應注意車前狀況，並隨時
    採取必要之安全措施，以避免發生碰撞危險等規定，而依當
    時雖係夜間，但有照明，路面狀態乾燥、無缺陷、無障礙物
    ，視距良好各情，即並無不能注意前揭規定之情事，竟疏未
    注意車前狀況即貿然前行，致撞擊是時行走於其同向前方路
    旁之行人乙○○，使乙○○受撞擊倒地因而受有頭部外傷、
    左側肘表淺擦傷之傷害（惟過失傷害部分，未據乙○○告訴
    ）；詎甲○○明知駕車肇事致人受傷，竟未查看乙○○之傷
    勢，或為必要之救護，而基於肇事逃逸之犯意，旋即騎車逃
    離現場，然經乙○○即時記下甲○○前開騎乘機車之車牌號
    碼，始查悉上情。
二、案經乙○○訴由臺北縣政府警察局永和分局移送臺灣板橋地
    方法院檢察署檢察官偵查後起訴。
    理    由
一、認定犯罪事實所憑之證據及理由：
    訊據被告對本件車禍肇事後逃逸之犯罪事實，於本院審理中
    坦承在卷，併經告訴人乙○○於警詢及偵查中指訴綦詳，且
    有臺北縣政府警察局永和分局交通分隊交通事故現場圖、道
    路交通事故調查報告表、道路交通事故調查報告表(一)、(二)、
    臺北縣政府警察局永和分局疑似道路交通事故肇事逃逸追查
    表、證號查詢機車駕駛人資料、車號查詢重型機車車籍資料
    、現場及車損相片16幀、天主教耕莘醫院永和分院98年3 月
    15日出具之乙○○驗傷診斷證明書等在卷可稽，足認被告之
    自白與事實相符，可以採信，本件事證明確，被告犯行，堪
    以認定。
二、應適用之法律、科刑審酌事由：
(一)、核被告所為，係犯刑法第185 條之4 之駕駛動力交通工具肇
    事致人受傷而逃逸罪；又被告有如事實欄所述前科及刑之執
    行情形，有前揭臺灣高等法院被告前案紀錄表附卷可憑，其
    於有期徒刑執行完畢後，5 年以內，故意再犯本件有期徒刑
    以上之罪，為累犯，就其本件犯行，應依刑法第47條第1 項
    規定，加重其刑。
(二)、另被告甲○○領有中華民國身心障礙手冊，其上並登載被告
    障礙類別為精神，障礙等級為中度，被告且自98年2 月2 日
    起至98年3 月2 日止、98年4 月25日迄98年6 月29日，因情
    感型精神分裂症，躁型，均住於國軍松山總醫院等情，固有
    被告於警詢、偵查時所提出之中華民國身心障礙手冊影本、
    國軍松山總醫院附設民眾診療服務處診斷證明書及於本院審
    理中所提出之國軍松山總醫院附設民眾診療服務處診斷證明
    書分別附於偵查卷及本院卷可參（見98年度偵字第11142 號
    偵查卷第33、43頁、98年度偵緝字第1749號偵查卷第9 至10
    頁、本院卷），惟觀其於警詢時供稱：當時我駕駛普重機車
    由家裡出發沿永貞路欲購買東西，肇事之前，我於機車倒地
    的位置之前約2 個停車格位置看到對方在我前方奔跑，對方
    在馬路上蛇行跑步，當時我跟在對方正後方約一輛機車的長
    度，我當時想從對方左側行駛超過去，然後對方突然又向她
    自己的左側跳過來，我便來不及反應，機車車頭就從對方正
    後方撞上去；對方說要報警處理，我就不想理她，我便騎著
    車離開事故現場等語（見98年度偵字第11142 號偵查卷第7
    頁）；復於偵訊中供稱：我承認當時撞擊力道不小，依照當
    時情形她應該需要我下車去救助她等語明確（見98年度偵緝
    字第1749號偵查卷第15頁），被告既能明確供出其肇事之過
    程，且在發生事故時也清楚認知到被害人需要其留在現場給
    予即時救護或其他必要措施，堪認被告於本案行為時意識清
    楚，尚無行為時因精神障礙或其他心智缺陷，致不能辨識其
    行為違法或欠缺依其辨識而行為之能力，或該等能力有顯著
    減低之情形，即不能解免其刑責，附此敘明。
(三)、爰審酌被告於車禍肇事後不思即時救助傷患，反而逕行逃逸
    ，已陷被害人於傷勢加劇、求償無門之危險，甚屬不該，惟
    念其犯後坦認犯行，甚有悔意，並斟酌其犯罪之動機、目的
    、手段等一切情狀，量處如主文所示之刑，以示懲儆。
據上論斷，應依刑事訴訟法第273 條之1 第1 項、第299 條第1
項前段，刑法第185 條之4 、第47條第1 項，判決如主文。
本案經檢察官郭季青到庭執行職務。
中    華    民    國    98    年     8    月    31    日
                            交通法庭  法  官  陳明偉
如不服本判決應於送達後10日內向本院提出上訴狀
以上正本證明與原本無異。
                                      書記官  陳玉心
中    華    民    國    98    年     8    月    31    日
附錄本案論罪科刑法條全文：
中華民國刑法第185條之4
駕駛動力交通工具肇事，致人死傷而逃逸者，處6 月以上5 年以
下有期徒刑。


司法院資訊處製作；財團法人民間司法改革基金會備份。
